臺灣板橋地方法院民事判決　九十一年度簡上字三○六號
　　上　訴　人　乙○○
　　被上訴人　　甲○○
右當事人間請求給付會款事件，上訴人對於中華民國九十一年七月二日本院板橋簡易
庭九十一年度板簡字第九０一號第一審簡易判決提起上訴，本院判決如左：
    主  文
上訴駁回。
第二審訴訟費用由上訴人負擔。
    事  實
甲、上訴人方面：
一、聲明：求為判決：(一)原判決廢棄。(二)駁回被上訴人在第一審簡易之訴。
二、陳述：除與原判決記載相同者，茲引用之外，補稱：
    上訴人為活會會員，民國八十九年十二月七日會首及被上訴人協調時，上訴人並
    不在場，嗣後由會首打電話拜託上訴人居中幫收取每月鄭美女死會新台幣（下同
    ）五千元及會首五千元，再轉交被上訴人。因為上訴人與會首是多年好友，與被
    上訴人又是親戚，故當被上訴人拿同意書給上訴人簽名時，因為上訴人非常信任
    他們，而當時上訴人又非常忙碌，並未看清其內容，又想到與會首已經電話中談
    妥，就簽名蓋章了。上訴人為活會會員，幫忙會首收取鄭美女每月五千元給被上
    訴人，會首也給予上訴人一份委託書，可證明之。上訴人並還有會首每月匯款給
    上訴人每月五千元會費之存摺為證，自九十年二月份起由會首之子鄧俊強親自拿
    現金給上訴人轉交被上訴人，直到七月份。上訴人簽署同意書時，因一時大意並
    未仔細詳讀，而此同意書又字體潦草，上訴人識字有限，對於上訴人為活會會員
    之事實，尚有本會員聯名證明書乙份可證明之。被上訴人應與會首當面對質，並
    提出上訴人為死會之證據。
三、證據：除援用第一審所提證據外，補提委託書、本會會員證明書各一件為證，並
    聲請訊問證人廖曾雪嬌、楊寶珠、鄧蕭梅子。
乙、被上訴人方面：
一、聲明：求為判決駁回上訴。
二、陳述：除與原判決記載相同者，茲引用之外，補稱：
    (一)被上訴人控告會首鄧蕭梅子偷標會有偽造文書之罪嫌，檢察官於八十九年十二
      月七日開庭時勸雙方和解，鄧女也說乙○○的死會錢給被上訴人收取，所以在
      下庭後鄧蕭梅子打電話與上訴人連絡，上訴人同意將死會轉讓給被上訴人收取
      ，所以當場書寫同意書、債權轉讓書及欠條交由鄧蕭梅子簽名，然後到上訴人
      家請其簽名，上訴人詳閱後才簽名蓋章，所以上訴人應給付被上訴人二十五萬
      元（另外十四萬元由會首兒子保證，有和解書可證），但只付九萬元，還有十
      六萬元仍未給付，爰提起本件訴訟。
    (二)上訴人在原審說是被上訴人交空白紙叫她簽名，上訴後又說字太潦草，一時大
      意才簽名，足證上訴人說話不老實，上訴人及鄧蕭梅子在法庭上稱鄭美女的死
      會錢要讓給被上訴人，完全不實在，如果是鄭美女要給被上訴人收取，那直接
      寫鄭美女就好，何必寫上訴人給付，上訴人與鄧蕭梅子間是活會或死會，是她
      們之間的事情，只要上訴人表示死會同意給付被上訴人，並經三方簽字，依法
      即生效，是上訴人之上訴顯無理由，請求依法駁回。
三、證據：除援用第一審所提證據外，補提同意書、債權轉讓書、欠條、和解書各一
    件為證。
    理  由
一、按上訴於第二審之簡易案件，為訴之變更或追加，非經他造之同意不得為之，但
    擴張或減縮應受判決事項之聲明者，不在此限，民事訴訟法第四百三十六條之一
    第三項、第四百四十六條、第二百五十五條第一項第三款定有明文。查本件據被
    上訴人之訴狀所載，係依據合會之法律關係請求上訴人給付十六萬元，及自九十
    一年五月廿一日起至清償日止按年息百分之五計算之利息，嗣於本院九十一年十
    二月四日審理時，減縮利息部分之聲明，請求被上訴人給付自九十一年六月廿一
    日起至清償日止按年息百分之五計算之利息，核與首揭規定相符，應予准許。
二、本件被上訴人起訴主張：被上訴人參加訴外人鄧蕭梅子於八十六年十二月六日召
    集之互助會一會，每會新台幣一萬元，每半年加標一次，被上訴人尚未得標，為
    活會會員，上訴人則已得標，為死會會員；詎鄧蕭梅子因故停會，應返還被上訴
    人所繳交之會款三十九萬元，鄧蕭梅子同意將其對上訴人之死會會款債權二十五
    萬元轉讓予被上訴人收取，經與上訴人聯絡後，上訴人亦同意，並約定應自八十
    九年十月起至九十一年六月二十日止，按月給付被上訴人一萬元；詎上訴人自九
    十年五月份起，即未依約定給付，迄至九十一年六月二十日止，共積欠被上訴人
    十六萬元，爰依據合會之法律關係請求上訴人給付十六萬元，及自九十一年六月
    二十一日起至清償日止按年息百分之五計算之利息等語，業據其於原審提出和解
    書及同意書影本各乙件為證，且上訴人對於和解書之真正並不爭執，並自認前開
    同意書上其本人之簽名為真正，自堪信被上訴人之主張係屬真實。
三、上訴人雖辯稱：上訴人簽署同意書時其上有無寫字，上訴人不清楚，且上訴人也
    是活會，只是代收死會會款交給被上訴人云云，並以證人鄧蕭梅子（即會首）於
    本院行調查程序時所證稱：同意書的內容很潦草，我看不懂，我是將鄭美女的死
    會債權讓與被上訴人，我跟鄭美女說把會錢放在上訴人那裡就好了云云為據。惟
    查前開同意書係兩造與鄧蕭梅子於八十九年十二月七日共同簽署，其上記載上訴
    人已得標，並同意將未付會首之死會款共二十五期按月給付予上訴人等語，迨至
    同年月十二日鄧蕭梅子復與被上訴人簽定和解書，該和解書之內容係以打字方式
    書立，和解書第二項亦載明上訴人已經得標為死會會員，及鄧蕭梅子同意將上訴
    人之死會款二十五萬元轉讓被上訴人收取等語，茍證人鄧蕭梅係因同意書內容潦
    草不瞭解內容而簽署，則八十九年十二月十二日之和解書係以打字方式書立，內
    容並無不明確之處，並載明上訴人為死會會員，鄧蕭梅子焉有不速予更正，反而
    簽署和解書之理？顯見證人鄧蕭梅子之證詞，乖離常情，不足採信。復查證人鄧
    蕭梅子既證稱：同意書的內容很潦草，我看不懂等語，自堪信鄧蕭梅子與兩造共
    同簽署前開同意書時，其內容已記載完備，上訴人在同意書內容記載完備，且明
    確記載上訴人已經得標為死會會員，及上訴人願將未付死會會款按月給付予被上
    訴人之情形下，仍在前開同意書上簽名，自堪認定上訴人為死會會員。核上訴人
    抗辯其為活會會員云云，洵無可採。
三、綜上所述，本件被上訴人本於合會之法律關係請求上訴人給付十六萬元，及自九
    十一年六月二十一日起至清償日止按年息百分之五計算之利息，為有理由，應予
    准許。是原審判命上訴人如數給付，並依職權宣告假執行，於法並無不合。上訴
    意旨指摘原判決不當，求予廢棄改判，為無理由，應予駁回其上訴。
四、本件事證已明，兩造其餘攻擊防禦方法及其他未經援用之證據，均與本判決所為
    前開判斷不生響影，無庸逐一論述，附此敘明。
五、據上論結，本件上訴為無理由，依民事訴訟法第四百三十六條之一第三項、第四
    百四十九條第一項、第七十八條，判決如主文。
中　　　華　　　民　　　國　　九十一　　年　　 十二　　 月　　十八　　　日
                                            臺灣板橋地方法院民事第三庭
~B審判長法　官　黃麟倫
~B　　　法　官　朱嘉川
~B　　　法　官　何君豪
右正本證明與原本無異
本判決不得聲明不服
中　　　華　　　民　　　國　　九十一　　年　　 十二　　 月　　十八　　　日
~B　    法院書記官　蕭興南
